【裁判字號】    97,交聲,792
【裁判日期】    970730
【裁判案由】    違反道路交通管理處罰條例聲明異議
【裁判全文】
臺灣桃園地方法院交通事件裁定         97年度交聲字第792號
原處分機關  交通部公路總局新竹區監理所
異  議  人
即受處分人  甲○○
上列受處分人因違反道路交通管理處罰條例案件，對於交通部公
路總局新竹區監理所民國97年4 月10日壢監裁字第裁00-0000000
00號處分，聲明異議，本院裁定如下：
    主  文
異議駁回。
    理  由
一、原舉發及處分意旨略以：異議人即受處分人甲○○於民國96
    年12月15日17時02分許，騎乘車號UZG-291 號輕型機車，行
    經桃園縣平鎮市○○路、振興路口闖越紅燈，為桃園縣警察
    局平鎮分局員警以桃警局交字第DB0000000 號通知單當場舉
    發。嗣經中壢監理站查詢公路監理電子閘門得知異議人行為
    當時未考領機車駕照，且機車駕照已於92年12月13日註銷，
    故另以竹監壢字第530001683 號舉發違反道路交通管理事件
    通知單逕行舉發異議人「無照駕駛」，並依道路交通管理處
    罰條例第21條第1 項第1 款之規定，裁處異議人罰鍰新臺幣
    （下同）6,000 元。
二、異議意旨略以：異議人於96年12月15日17時02分許，騎乘車
    號UZG-291 號輕型機車，行經桃園縣平鎮市○○路、振興路
    口，因闖紅燈而受罰，惟此罰款業已繳清。忽於97年3 月12
    日收到竹監壢字第530001683 號舉發違反道路交通管理事件
    通知單，違規事項竟是無照駕駛。經查，異議人前於92 年
    間曾因所有車號RTT-337 號機車因在設有禁止停車標線處所
    停車被拖吊，異議人繳清拖吊費用後將車子領回後，確實不
    知還要再繳另一張罰單，而原處分機關據以裁決之裁決書於
    92年11月3 日送達於異議人設籍所在之園縣中壢市○○○街
    三二號七樓，惟該裁決書係由年邁母親所簽收，異議人因在
    外地工作而未接獲該裁決書，以致未於期限內繳納罰款，而
    遭原處分機關逕行註銷駕照，並非故意不領罰單、不繳罰款
    ，異議人從頭至尾不知有此違規事件，是原處分據以認定異
    議人係無照駕駛顯有不當，爰依法聲明異議，請求撤銷原處
    分等語。
三、按處理違反道路交通管理事件，有關文書送達之程序，應依
    行政程序法之規定，違反道路交通管理事件統一裁罰基準及
    處理細則第5 條訂有明文；次按「送達，於應受送達人之住
    居所、事務所或營業所為之。但在行政機關辦公處所或他處
    會晤應受送達人時，得於會晤處所為之。」、「於應送達處
    所不獲會晤應受送達人時，得將文書付與有辨別事理能力之
    同居人、受僱人或應送達處所之接收郵件人員。」行政程序
    法第72條第1 項、第73條第1 項均有明文。而汽車駕駛人，
    未領有駕駛執照駕駛小型車或機器腳踏車，處新臺幣6000元
    以上12000 元以下罰鍰，並當場禁止其駕駛，亦為道路交通
    管理處罰條例第21條第1 項第1 款定有明文。
四、經查：
（一）異議人於96年12月15日17時02分許，騎乘車號UZG-291 號
      輕型機車，行經桃園縣平鎮市○○路、振興路口闖越紅燈
      ，經警依法舉發後，中壢監理站查明異議人之駕照業經註
      銷，再舉發異議人之駕駛執照業經註銷仍駕駛機器腳踏車
      之違規事實，有桃園縣警察局桃警局交字第DB0000000 號
      舉發違反道路交通管理事件通知單、交通部公路總局新竹
      區監理所竹監壢字第530001683 號舉發違反道路交通管理
      事件通知單及壢監裁字第裁00-000000000號裁決書各1 份
      在卷可稽（見本院卷第8 、6 頁），異議人亦不否認上情
      ，此部分事實，自堪認定。
（二）異議人前於92年4 月6 日8 時36分許，在桃園縣中壢市○
      ○○街設有禁止停車標線之處所停放其所有車號RTT-337
      號輕型機車，經桃園縣政府警察局於92年4 月7 日逕行拖
      吊舉發（桃警局交字第D1A884801 號舉發違反道路交通管
      理事件通知單，見本院卷第12頁），原處分機關並於同年
      10月28日以壢監裁字第裁53- D1A884801 號裁決書裁處異
      議人罰鍰1,200 元，並限於92年11月27日繳納罰鍰，逾期
      不繳納者，自92年11月28起易處吊扣駕駛執照2 個月，並
      限於92年12月12日前繳送，如於92年12月12日前未繳納駕
      駛執照者，自92年12月13日易處吊銷，並逕行註銷駕駛執
      照及1 年內不得重新考領駕駛執照（見本院卷第12之1 頁
      之裁決書）；該裁決書並掛號郵寄至異議人桃園縣中壢市
      ○○○街32號7 樓車籍登記地（亦為異議人戶籍地址），
      並經異議人之母簽收（見本院卷第12頁之送達回證），此
      有前揭舉發違反道路交通管理事件通知單、裁決書及送達
      回證等件在卷可參，足見異議人前次違規之行政處分送達
      程序，已符合行政程序法上揭相關規定而合法送達無誤，
      嗣異議人既未在法定期限內提出聲明異議，且未繳納罰鍰
      或繳送駕駛執照，則原處分機關自92年12月13日起吊銷異
      議人之駕駛執照，並逕行註銷駕駛執照，且限制其1 年內
      不得考領駕駛執照，於法均無不合。
（三）異議人固辯稱：是由其母收受該裁決書，不知需再另繳一
      張罰單，亦不知悉駕駛執照已遭監理機關註銷云云。惟如
      前所述，異議人前於92年間之違規事件，原處分機關既將
      裁決書依法送達，縱令異議人並未親自收受前揭送達通知
      書，然該裁決書已由異議人同居之母代為收受，仍應自送
      達之日即92年11月3 日起發生送達之效力，參以行政程序
      法上揭規定，本不以受送達人親自收受文書為必要，僅須
      符合上開法定程式，送達即屬合法，此係法律明文規定之
      送達方式，否則，法律規定應以合法送達為前提要件之各
      種失權效果，勢將窒礙難行，故由法律規定賦予送達程序
      之效力，俾利法律關係及早確定，而達法律秩序安定之效
      果。異議人既設籍在桃園縣中壢市○○○街32號7 樓，他
      人或公務機關僅得依異議人之戶籍地址認定異議人之住所
      ，若異議人未實際居住該址，他人或公務機關實無從知悉
      ，而異議人既稱長期在外居住工作，自得遷移戶籍地址至
      實際所在地，俾利收受信件、文書。況上開桃警局交字第
      D1A884801 號舉發違反道路交通管理事件通知單上確有異
      議人簽名（見本院卷第12頁），異議人辯稱不知該次違規
      ，亦未收受上開裁決書云云，殊難採信。
四、綜上所述，異議人之駕駛執照既經註銷，而仍騎乘機車上路
    ，自屬未領有駕駛執照駕駛機器腳踏車，原處分機關依據首
    揭規定，據以裁處異議人罰鍰6000元，並無不合，本件異議
    為無理由，應予駁回。
據上論斷，應依道路交通管理處罰條例第87條第2 項，道路交通
案件處理辦法第19條，裁定如主文。
中    華    民    國    97    年    7     月    30    日
                  交通法庭  法  官  吳為平
以上正本證明與原本無異。
如不服本裁定應於送達後5日內向本院提出抗告狀。
                            書記官  江惠婷
中    華    民    國    97    年    7     月    30    日


司法院資訊處製作；財團法人民間司法改革基金會備份。
